臺灣嘉義地方法院刑事判決　　　　　　　100年度訴字第326號
公　訴　人　臺灣嘉義地方法院檢察署檢察官
被　　　告　鄭耿堂
選任辯護人　張蓁騏律師
上列被告因毒品危害防制條例等案件，經檢察官提起公訴（100
年度偵字第541號、第605號、100年度毒偵字第461號），本院判
決如下：
    主  文
鄭耿堂犯如附表所示之罪，各處如附表所示之刑。應執行有期徒
刑拾柒年貳月；扣案之甲基安非他命參包（甲基安非他命驗餘淨
重合計伍拾壹點伍柒肆貳公克），均沒收銷燬之；上開毒品外包
裝袋參個、扣案之電子磅秤壹台、行動電話壹支（含0000000000
號SIM卡壹張），均沒收之；未扣案之行動電話貳支（壹支雙卡
含0000000000號、0000000000號SIM卡各壹張，壹支含000000000
0號SIM卡壹張），均沒收之，如全部或一部不能沒收時，追徵其
價額；未扣案之販賣毒品所得共計新臺幣肆萬壹仟元，均沒收之
，如全部或一部不能沒收時，以其財產抵償之。
    犯 罪 事 實
一、鄭耿堂（綽號阿堂、阿成）前因施用毒品案件，經臺灣板橋
    地方法院以94年度毒聲字第637號裁定送觀察、勒戒後，認
    無繼續施用毒品傾向，於民國94年6月24日釋放，並經臺灣
    嘉義地方法院檢察署檢察官於94年6月27日以94年度核退毒
    偵字第641號為不起訴處分確定。其因施用毒品之毒品危害
    防制條例案件，經本院以95年度朴簡字第161號判決，判處
    有期徒刑3月，緩刑3年確定，嗣緩刑經撤銷；因毒品危害防
    制條例案件，經本院以95年度朴簡字第262號判決，判處有
    期徒刑4月確定，上揭2罪經裁定應執行有期徒刑6月確定。
    又因毒品危害防制條例等案件，經本院以97年度訴緝字第5
    號判決，各判處有期徒刑7月、5月，應執行有期徒刑10月確
    定；因毒品危害防制條例案件，經臺灣板橋地方法院以97年
    度易緝字第22號判決，判處有期徒刑2月確定，上開3罪經裁
    定應執行有期徒刑11月確定，而與上揭有期徒刑6月接續執
    行，於98年9月8日執行完畢。猶不知悔改，意圖營利，基於
    販賣第1級毒品、第2級毒品之各別犯意，先後為下列犯行：
  (一)於99年11月1日3時34分，黃裕樺（綽號大胖）以0000000000
    號行動電話，傳送簡訊至鄭耿堂所有之0000000000號行動電
    話，並於同日3時39分、4時53分、4時59分、5時12分、5時
    20分，以上揭行動電話，撥打鄭耿堂所有之0000000000號行
    動電話，向鄭耿堂購買海洛因，於同日5時30分許，鄭耿堂
    在嘉義縣太保市水牛厝蕭登標服務處後方大樓，即富甲天下
    大樓7樓3住處，販賣新臺幣（下同）11,000元之海洛因半錢
    給黃裕樺，並於99年11月3日，由黃裕樺支付11,000元。
  (二)於99年11月3日0時57分、1時17分，黃裕樺以上揭行動電話
    ，撥打鄭耿堂之0000000000號行動電話，向鄭耿堂購買海洛
    因，於同日1時30分許，鄭耿堂在上揭住處，販賣2,2000元
    之海洛因1錢給黃裕樺，並於99年11月5日，由黃裕樺支付5,
    000元。
  (三)於99年11月16日18時42分、19時42分，黃裕樺以上揭行動電
    話，撥打鄭耿堂所有之0000000000號行動電話，向鄭耿堂購
    買甲基安非他命，於同日20時許，鄭耿堂在上揭住處，販賣
    10,000元之甲基安非他命2錢給黃裕樺，黃裕樺當場支付6,0
    00元，並於99年11月17日，支付4,000元予鄭耿堂。
  (四)於99年12月26日某時，陳彥嘉以0000000000號行動電話，撥
    打鄭耿堂所有之0000000000號行動電話，向鄭耿堂購買甲基
    安非他命，於同日10時許，在嘉義市○○路靠近交流道附近
    ，鄭耿堂販賣15,000元之甲基安非他命給陳彥嘉，陳彥嘉當
    場支付15,000元，惟陳彥嘉嗣後發現重量不足，於同日11時
    1分、13時19分，與鄭耿堂以上揭行動電話聯絡後，鄭耿堂
    在嘉義市○○路○段168號7樓8住處，再交付1公克多的甲基
    安非他命給陳彥嘉。
二、鄭耿堂基於持有第2級毒品甲基安非他命之犯意，於100年1
    月間某日，購入純質淨重20公克以上之甲基安非他命，供自
    己施用而持有，並於100年1月13日7時許，在嘉義市○○路○
    段168號7樓8住處，以將甲基安非他命置入玻璃球內，加熱
    燒烤吸食煙霧之方式，施用甲基安非他命1次。又基於施用
    第1級毒品海洛因之犯意，於同日施用甲基安非他命後2小時
    ，在上揭住處，以將海洛因置入香菸內點燃吸食之方式，施
    用海洛因1次。嗣於100年1月14日4時20分許，在上開住處對
    面停車場為警拘提到案，扣得其所有之甲基安非他命3包、
    電子磅秤1台、行動電話4支（1支雙卡含0000000000號、000
    0000000號SIM卡各1張，其他3支各含0000000000號、000000
    0000號、0000000000號SIM卡1張）、0000000000號SIM卡1張
    ，並於同日7時35分許，經警徵得其同意採尿送驗，呈甲基
    安非他命及嗎啡陽性反應。
三、案經嘉義縣警察局移送臺灣嘉義地方法院檢察署檢察官偵查
    起訴。
    理  由
壹、程序事項：
一、按被告以外之人於審判外之言詞或書面陳述，除法律有規定
    者外，不得作為證據。被告以外之人於審判外之陳述，雖不
    符刑事訴訟法第159條之1至第159條之4之規定，而經當事人
    於審判程序同意作為證據，法院審酌該言詞陳述或書面陳述
    作成時之情況，認為適當者，亦得為證據。被告以外之人於
    偵查中向檢察官所為之陳述，除顯有不可信之情況者外，得
    為證據。刑事訴訟法第159條第1項、第159條之5第1項、第
    159條之1第2項分別定有明文。查檢察官、被告鄭耿堂及辯
    護人對於證人陳彥嘉於警詢時之陳述，於本院準備程序時同
    意作為證據，本院審酌其言詞陳述作成時之情況，核無違法
    取證或其他瑕疵，認為以之作為證據為適當，是其此部分之
    陳述，應有證據能力。又證人黃裕樺、陳彥嘉於檢察官依法
    訊問並命具結之證詞，本院審酌其等於陳述時之外在環境及
    情況，並無顯有不可信之情況，從而其等此部分之證述，亦
    有證據能力。
二、按被告以外之人於檢察事務官、司法警察官或司法警察調查
    中所為之陳述，與審判中不符時，其先前之陳述具有較可信
    之特別情況，且為證明犯罪事實存否所必要者，得為證據，
    刑事訴訟法第159條之2定有明文。本條所稱「先前之陳述具
    有較可信之特別情況」，係指被告以外之人先前於檢察事務
    官、司法警察官或司法警察調查中所為之陳述，與審判中不
    符，而從先前與審判中各個陳述之外部附隨環境或條件觀察
    比較，先前之陳述，較為自然可信而足以取代審判中之陳述
    者而言（最高法院95年度台上字第3747號判決意旨參照）。
    查證人黃裕樺於警詢時之證述，係被告以外之人於審判外之
    陳述，屬傳聞證據，被告之辯護人並於本院準備程序時主張
    無證據能力。然證人黃裕樺對於被告是否有販賣海洛因等情
    ，其於警詢時與於本院審理時之證述不符（詳後述），證人
    黃裕樺於警詢時之證述，係屬證明被告是否有販賣海洛因之
    犯罪事實存否所必要，而證人黃裕樺於警詢時係出於自由意
    志證述乙節，已據證人黃裕樺於本院審理時結證明確（見本
    院卷100年度訴字第326號卷-下稱本院卷，第111頁），且證
    人黃裕樺於為警查獲之際，即單獨接受員警詢問，在無任何
    外力介入之情況下，遭受外在環境干擾之可能性亦低，且較
    無來自被告同庭在場之壓力，參諸證人黃裕樺於警詢時之證
    述，距離案發之時間較近，記憶自較深刻，可立即反應所知
    ，不致因時隔日久而遺忘案情，是證人黃裕樺於警詢時之證
    述，客觀上應具有較可信之特別情況，且亦為證明犯罪事實
    存否所必要，應有證據能力。
貳、實體事項：
一、訊據被告對於上揭販賣、持有甲基安非他命、施用海洛因之
    犯行坦承不諱，並供承證人黃裕樺有於99年11月1日、同年
    11月3日撥打其行動電話，向其購買毒品，其分別販賣毒品
    半錢11,000元、1錢22,000元給證人黃裕樺，證人黃裕樺並
    已支付11,000元、5,000元，惟矢口否認有何販賣海洛因之
    犯行，辯稱：伊是販賣甲基安非他命給黃裕樺云云。然查：
  (一)上揭犯罪事實欄一部分，業據證人黃裕樺、陳彥嘉於警詢及
    偵查時證述綦詳（見嘉義縣警察局嘉縣警刑偵一字第100007
    0809號卷-下稱警卷，第19-26頁；100年度偵字第541號卷-
    下稱偵卷，第51-56、72-75、131-134頁），並經證人黃裕
    樺就其於99年11月1日、同年11月3日分別向被告購買毒品半
    錢11,000元、1錢22,000元，並已於99年11月3日、同年11月
    5日支付11,000元，5,000元，及於99年11月16日向被告購買
    甲基安非他命2錢，先支付6,000元，再於99年11月17日支付
    4,000元等情於本院審理時結證屬實（見本院卷第113-119頁
    ），被告並於偵查階段之本院調查時及於本院審理時坦承販
    賣甲基安非他命予證人黃裕樺、陳彥嘉（見本院100年度偵
    聲字第21號卷第15-16頁、本院卷第133、136-139頁），復
    有拘票、拘提報告書、搜索扣押筆錄各1份、指認犯罪嫌疑
    人紀錄表2份、通訊監察書影本3份、通訊監察譯文2份、行
    動電話查詢單明細、本院100年度訴字第223號判決、臺灣嘉
    義地方法院檢察署100年4月28日嘉檢兆來99偵9200字第1100
    9號函影本各1份等在卷可稽（見警卷第11-12、15-16、27、
    28-35頁、100年度聲拘字第10號卷第17-18頁、偵卷第57-59
    頁、本院卷第144-150、152頁），另有電子磅秤1台、行動
    電話1支（含0000000000號SIM卡1張）扣案可資佐證，足認
    被告有販賣海洛因及甲基安非他命之犯行。
  (二)我國查緝毒品之施用或販賣一向執法甚嚴，對於販賣毒品者
    尤科以重度刑責，又販賣毒品既係違法行為，當非可公然為
    之，亦無公定價格，且容易分裝並增減份量，而每次買賣之
    價量，可能隨時依雙方關係深淺、資力、需求量及對行情之
    認知、來源是否充裕、查緝是否嚴謹、購買者被查獲時供述
    購買對象之可能風險之評估等情形，而異其標準，非可一概
    而論；而買受毒品之人通常亦無法探知販毒者賺取利潤幾何
    ，是販賣毒品之利得，除販毒者坦承犯行或價量俱臻明確外
    ，委難察得實情，販賣之人從價差或量差中牟利之方式雖異
    ，其意圖營利之販賣行為則同一。是以因海洛因、甲基安非
    他命量微價高，販賣者率有利益可圖，參以被告與證人黃裕
    樺、陳彥嘉並無特殊交情，被告販賣海洛因、甲基安非他命
    ，如無利益可得，又豈會甘冒遭警查獲可能處以重刑之風險
    而如此作為，且被告坦承販賣甲基安非他命之犯行，足證被
    告係從販入與賣出之量價差異汲取利潤，其販賣海洛因、甲
    基安非他命主觀上具有意圖營利之目的，至為灼然。
  (三)上揭犯罪事實欄二部分，業經被告於本院審理時供承不諱（
    見本院卷第124、133-134頁），並有照片1張、搜索扣押筆
    錄1份附卷可憑（見警卷第13、15-16頁）。扣案疑似甲基安
    非他命之晶體3包，經送鑑定結果確含有甲基安非他命成分
    ，甲基安非他命驗前純質淨重合計49.0872公克（16.6803＋
    15.7593＋16.6476），驗餘淨重合計51.5742公克（17.2586
    ＋17.2329＋17.0827），此有行政院衛生署草屯療養院草療
    鑑字第1000200024號鑑定書1份在卷足憑（見偵卷第160頁）
    。且被告於100年1月14日7時35分許，經警採尿送驗結果，
    呈甲基安非他命及嗎啡陽性反應，有正修科技大學超微量研
    究科技中心檢驗報告、代號與真實姓名對照表各1紙在卷可
    參（見嘉義縣警察局嘉縣警刑偵一字第100074030號卷第10-
    11頁），另有甲基安非他命3包扣案可資佐證，足見被告有
    持有甲基安非他命、施用海洛因之犯行。
  (四)按毒品危害防制條例於92年7月9日修正公布，自93年1月9日
    施行，其中第20條、第23條將施用毒品之刑事處遇程序，區
    分為「初犯」及「5年內再犯」、「5年後再犯」。依其立法
    理由之說明：「初犯」，經觀察、勒戒或強制戒治後，應為
    不起訴處分或不付審理之裁定；經觀察、勒戒或強制戒治執
    行完畢釋放後，「5年內再犯」者，因其再犯率甚高，原實
    施之觀察、勒戒及強制戒治既已無法收其實效，爰依法追訴
    或裁定交付審理。至於經觀察、勒戒或強制戒治執行完畢釋
    放後，「5年後再犯」者，前所實施之觀察、勒戒或強制戒
    治已足以遮斷其施用毒品之毒癮，為期自新及協助其斷除毒
    癮，仍適用「初犯」規定，先經觀察、勒戒或強制戒治之程
    序。從而依修正後之規定，僅限於「初犯」及「5年後再犯
    」二種情形，始應先經觀察、勒戒或強制戒治程序。倘被告
    於5年內已再犯，經依法追訴處罰，縱其第3次（或第3次以
    上）再度施用毒品之時間，在初犯經觀察、勒戒或強制戒治
    執行完畢釋放5年以後，已不合於「5年後再犯」之規定，且
    因已於「5年內再犯」，顯見其再犯率甚高，原實施觀察、
    勒戒或強制戒治，已無法收其實效，即應依該條例第10條處
    罰（最高法院95年度第7次刑事庭會議決議、97年度第5次刑
    事庭會議決議意旨參照）。查被告前因施用毒品案件，經臺
    灣板橋地方法院以94年度毒聲字第637號裁定送觀察、勒戒
    後，認無繼續施用毒品傾向，於94年6月24日釋放，並經臺
    灣嘉義地方法院檢察署檢察官於94年6月27日以94年度核退
    毒偵字第641號為不起訴處分確定。其因施用毒品之毒品危
    害防制條例案件，經本院以95年度朴簡字第161號判決，判
    處有期徒刑3月，緩刑3年確定，嗣緩刑經撤銷；因毒品危害
    防制條例案件，經本院以95年度朴簡字第262號判決，判處
    有期徒刑4月確定，上揭2罪經裁定應執行有期徒刑6月確定
    。又因毒品危害防制條例等案件，經本院以97年度訴緝字第
    776號判決，各判處有期徒刑7月、5月，應執行有期徒刑10
    月確定；因毒品危害防制條例案件，經臺灣板橋地方法院以
    97年度易緝字第22號判決，判處有期徒刑2月確定，上開3罪
    經裁定應執行有期徒刑11月確定，而與上揭有期徒刑6月接
    續執行，於98年9月8日執行完畢，有臺灣高等法院被告前案
    紀錄表1份附卷可憑，是被告於觀察、勒戒執行完畢釋放後
    ，於5年內已再犯，並經依法追訴處罰，雖其本件再度施用
    毒品之時間，在經觀察、勒戒執行完畢釋放5年以後，已不
    合於「5年後再犯」之規定，依上開決議，應依法追訴處罰
    甚明。
  (五)雖被告以上詞置辯，證人黃裕樺並於本院審理時結證稱：「
    （問：你販賣的這些海洛因來源？）跟別人買的。」「（問
    ：你是否因為供出來源，有被減輕其刑？）對，當時我是說
    跟鄭耿堂買的。」「（問：你說11月1日、11月3日購買海洛
    因，有何意見？）我11月1日、11月3日有買，但買的是安非
    他命，不是海洛因。」「（問：你警詢時為何說到跟被告買
    海洛因的部分？）警察他們在問，我不知道要講誰，所以是
    我講錯的。」「（問：你偵查時為何提到跟被告買海洛因？
    ）想說可不可以交保。」等語（見本院卷第106-107、111-
    112頁），與被告之供述一致。然證人黃裕樺於100年1月4日
    警詢時證稱：99年11月1日的通話係向綽號阿堂即鄭耿堂之
    男子購買半錢的海洛因，是在太保市水牛厝的1處大樓，他
    拿海洛因給伊之後，伊於99年11月3日才拿11,000元給他，
    也是在該大樓，又向他拿1錢的海洛因，也是約定之後再分
    次交付金錢，安非他命是之後才有向他購買等語（見警卷第
    21頁），復於100年1月13日偵查時結證稱：99年11月1日，
    伊跟被告拿半錢11,000元的海洛因，當時他沒有安非他命。
    99年11月3日，伊拿11,000元給他，就是上次拿半錢海洛因
    的錢，當場他又拿1錢22,000元的海洛因給伊，這部分伊還
    沒拿錢給他，11月5日有見面，伊有拿幾千元給他等語（見
    偵卷第132-133頁），且證人黃裕樺因販賣海洛因之犯行為
    警查獲後，於警詢及偵查時供出毒品來源係被告，經依毒品
    危害防制條例第17條第1項規定減輕其刑，有本院100年度訴
    字第223號判決1份附卷可考（見本院卷第144-150頁），是
    證人黃裕樺翻異前詞，而為上開證述，所述是否可採，已非
    無疑。
  (六)被告於本院100年4月13日調查時供稱：99年11月1日伊有拿
    海洛因半錢給黃裕樺，市價11,000元，伊讓他先拿去用，他
    沒有拿11,000元給伊，伊是送給他的。99年11月3日伊有拿1
    錢海洛因給黃裕樺，市價約22,000元，他沒有拿錢給伊，伊
    是要送給他的，本來就沒有要收錢等語（見本院卷第17頁）
    ，表示證人黃裕樺係向其拿取海洛因。復於本院100年5月2
    日準備程序時供稱：99年11月1日，黃裕樺是要來跟伊買11,
    000元的海洛因，但是伊沒有這麼多海洛因，當時伊有拿1支
    摻有海洛因的香煙給黃裕樺請他施用，伊承認有轉讓海洛因
    。99年11月3日凌晨1時許，黃裕樺來找伊本來是要跟伊買1
    錢市價22,000元的海洛因，但是伊沒有，他就離開了，這次
    伊沒有請他施用等語（見本院卷第57頁），表示證人黃裕樺
    係要向其購買海洛因，核與證人黃裕樺於警詢及偵查時證述
    係要向被告購買海洛因相符。雖被告於本院審理時供稱：4
    月13日伊在監所吃睡前藥9顆，那天伊真的神智不清等語（
    見本院卷第122頁），然被告於本院調查時並未供述上情，
    且對於問話均能明白理解，並能清楚回答，猶為有利於自己
    之辯解，是其對於證人黃裕樺向其拿取海洛因或甲基安非他
    命，當無誤認之可能，所辯尚難令人採信，而證人黃裕樺於
    本院審理時之證述顯係迴護被告之詞，尚非可採。
  (七)綜上所述，足認被告自白之部分與事實相符，其上揭所辯顯
    係飾卸之詞，委無可採。本件事證明確，被告之犯行均堪予
    認定。
二、論罪科刑部分：
  (一)按最高法院歷年來針對罪數問題乃建立所謂「吸收犯」之理
    論（最高法院93年度台上字第6502號判決參照），且其類型
    亦非專以高度行為吸收低度行為一類為限，尚包括全部行為
    吸收部分（階段）行為等。又所謂高度行為吸收低度行為乃
    係基於法益侵害之觀點，認為當高度行為之不法內涵足以涵
    蓋低度行為時，方得論以吸收犯。98年5月20日修正之毒品
    危害防制條例既將同屬持有毒品行為之處罰依數量多寡而分
    別以觀，顯見立法乃係有意以持有毒品數量作為評價持有毒
    品行為不法內涵高低之標準，並據此修訂持有毒品罪之法定
    刑，俾使有所區隔。因此吾人應可推知當行為人持有毒品數
    量達法定標準以上者，由於此舉相較於僅持有少量毒品之不
    法內涵較高、法定刑亦隨之顯著提升，縱令行為人係為供個
    人施用而1次購入，由於該等行為不法內涵非原本施用毒品
    行為所得涵蓋，自不得拘泥於以往施用行為吸收持有行為之
    既定見解，應本諸行為不法內涵高低行為判斷標準，改認持
    有法定數量以上毒品之行為屬高度行為而得吸收施用毒品行
    為，或逕認施用毒品之輕行為當為持有超過法定數量毒品之
    重行為所吸收，方屬允當，至於持有海洛因未達10公克之情
    形，毒品危害防制條例第11條第1項既另有處罰規定，與持
    有達10公克以上即屬不同犯罪，則持有海洛因未達10公克，
    並有施用犯行，仍由施用行為吸收持有之低度行為，兩者並
    無扞格之處（臺灣高等法院暨所屬法院98年法律談會研討結
    果參照）。
  (二)核被告犯罪事實欄一(一)、(二)所為，均係犯毒品危害防制條例
    第4條第1項之販賣第1級毒品罪；犯罪事實欄一(三)、(四)所為
    ，均係犯毒品危害防制條例第4條第2項之販賣第2級毒品罪
    ；犯罪事實欄二所為，係犯毒品危害防制條例第11條第4項
    之持有第二級毒品純質淨重20公克以上罪，及同條例第10條
    第1項之施用第1級毒品罪。檢察官認被告係犯毒品危害防制
    條例第10條第2項之施用第2級毒品罪，雖有未合，惟其基本
    社會事實同一，應予變更起訴法條為毒品危害防制條例第11
    條第4項之持有第2級毒品純質淨重20公克以上罪（已當庭告
    知所犯法條，見本院卷第92頁）。被告持有第1級毒品進而
    販賣、施用，及持有第2級毒品進而販賣，其持有之低度行
    為應為販賣、施用之高度行為所吸收，不另論罪。被告持有
    第2級毒品純質淨重20公克以上進而施用，其施用之低度行
    為應為持有之高度行為所吸收，不另論罪。被告所犯販賣第
    1級毒品罪、販賣第2級毒品罪各2罪、持有第2級毒品純質淨
    重20公克以上罪、施用第1級毒品罪各1罪，共計6罪，犯意
    各別，行為互殊，應予分論併罰。
  (三)被告受徒刑之執行完畢後，5年以內故意再犯本件有期徒刑
    以上之罪，均為累犯，除販賣第1級毒品罪、第2級毒品罪，
    法定刑為死刑、無期徒刑部分依法不得加重外，各應依刑法
    第47條第1項規定加重其刑。按毒品危害防制條例第17條第2
    項規定：「犯第4條至第8條之罪於偵查及審判中均自白者，
    減輕其刑。」查被告就犯罪事實欄一(三)、(四)部分，犯毒品危
    害防制條例第4條第2項之罪，於偵查及審判中均自白犯行，
    爰均適用毒品危害防制條例第17條第2項之規定減輕其刑，
    並先就累犯加重後減輕其刑。
  (四)按刑法第59條規定，犯罪之情狀可憫恕者，得酌量減輕其刑
    ，同法第57條規定，科刑時應審酌一切情狀，尤應注意左列
    事項（共10款）為科刑重輕之標準，兩條適用上固有區別，
    惟所謂「犯罪之情狀」與「一切情狀」云云，並非有截然不
    同之領域，於裁判上酌減其刑時，應就犯罪一切情狀（包括
    第57條所列舉之10款事項），予以全盤考量，審酌其犯罪有
    無可憫恕之事由（即判例所稱有特殊之原因與環境等等，在
    客觀上足以引起一般同情，以及宣告法定低度刑，是否猶嫌
    過重），以為判斷。故適用第59條酌量減輕其刑時，並不排
    除第57條所列舉10款事由之審酌，惟其程度應達於確可憫恕
    ，始可予以酌減（最高法院70年度第6次刑事庭會議決議參
    照）。而修正後刑法第59條已將刑之酌減審認標準之見解予
    以明文化，認犯罪之情狀須「顯」可憫恕，認「科以最低度
    刑仍嫌過重」者，得酌量減輕其刑。又參酌大法官釋字第26
    3號解釋，若不分犯罪情況及結果如何，概以死刑、無期徒
    刑為法定刑，立法甚嚴，若有情輕法重之情，裁判時本有刑
    法第59條酌量減輕其刑之適用，足以免過嚴之刑，與憲法尚
    無牴觸。本件被告販賣海洛因2次予證人黃裕樺，所得各為
    11,000元、5,000元，是其犯罪情節尚非重大，其惡性與犯
    罪情節核與大量走私進口或長期販賣毒品之所謂「大盤」、
    「中盤」毒販有重大差異，衡情如不論其情節輕重，均處以
    販賣第1級毒品罪法定最低本刑無期徒刑，依社會一般觀念
    仍有情輕法重之嫌，有傷人民對法律之情感，堪認其犯罪情
    狀尚堪憫恕，科以最低度刑仍嫌過重，是就被告所犯販賣第
    1級毒品罪，爰依刑法第59條之規定減輕其刑，並先就累犯
    加重後減輕其刑。
  (五)按犯第4條至第8條、第10條或第11條之罪，供出毒品來源，
    因而查獲其他正犯或共犯者，減輕或免除其刑，毒品危害防
    制條例第17條第1項定有明文。查被告為警查獲後，於警詢
    及偵查時供稱係向賴奕丞購買海洛因、甲基安非他命，惟經
    偵查結果並未查獲賴奕丞販賣海洛因、甲基安非他命予被告
    之犯行乙節，業據檢察官於本院審理時陳明在卷（見本院卷
    第93頁），並有臺灣屏東地方法院檢察署100年5月17日屏檢
    榮麗100偵1276字第14886號函1份在卷可參（見本院卷第72
    頁），是本件被告並無供出毒品來源因而查獲正犯之情形，
    自不得依上揭規定減輕其刑，應併敘明。
  (六)爰審酌被告國中畢業之智識程度，不思以正當途徑獲取金錢
    ，無視於國家杜絕毒品危害之禁令，竟以販賣毒品圖不法所
    得，足以使購買施用者導致生理及心理毒害，形成生理成癮
    性及心理依賴性，戕害國民身心健康，危害社會治安，被告
    販賣毒品之所得，暨被告前因施用毒品犯行，經觀察、勒戒
    執行完畢，猶不思藉機徹底戒除施用毒品之惡習，仍再次施
    用毒品，惟其施用毒品係自戕行為，持有毒品之數量，施用
    毒品之手段，及被告坦承販賣、持有第2級毒品、施用第1級
    毒品之犯行，否認販賣第1級毒品之犯行等一切情狀，各量
    處如附表所示之有期徒刑，及定其應執行之刑，以示懲儆。
  (七)沒收部分：
  1.扣案之甲基安非他命3包，甲基安非他命驗餘淨重合計51.57
    42公克，屬毒品危害防制條例所稱之第2級毒品，應依毒品
    危害防制條例第18條第1項前段之規定，宣告沒收銷燬之。
    扣案之上開毒品外包裝袋3個，係被告所有，用於包裹毒品
    ，防其裸露、逸出、潮濕，便於持有甲基安非他命，係被告
    供犯罪所用之物，業據被告於本院審理時供承在卷（見本院
    卷第124頁），爰依刑法第38條第1項第2款規定宣告沒收。
  2.扣案之電子磅秤1台，係被告所有，自99年10月購入，供販
    賣毒品分裝時所用，並經被告於本院審理時供承在卷（見本
    院卷第124頁），為被告供犯罪事實欄一販賣毒品犯罪所用
    之物，應依毒品危害防制條例第19條第1項規定宣告沒收。
  3.未扣案供犯罪事實欄一(一)、(二)犯罪所用之行動電話1支（含
    0000000000號、0000000000號SIM卡各1張），及未扣案供犯
    罪事實欄一(三)犯罪所用之行動電話1支（含0000000000號行
    動電話SIM卡1張），均係被告所有，已據被告於本院審理時
    供承在卷（見本院卷第134-135頁），應依毒品危害防制條
    例第19條第1項規定宣告沒收之，如全部或一部不能沒收時
    ，追徵其價額（最高法院99年度第5次刑事庭會議參照）。
    扣案供犯罪事實欄一(四)犯罪所用之行動電話1支（含0000000
    000號行動電話SIM卡1張），係被告所有，業經被告於本院
    審理時供承在卷（見本院卷第124頁），應依毒品危害防制
    條例第19條第1項規定宣告沒收之。
  4.按犯毒品危害防制條例第4條第1項之販賣第1級毒品罪者，
    其因犯罪所得之財物，沒收之，如全部或一部不能沒收時，
    追徵其價額或以其財產抵償之，同條例第19條第1項雖有明
    文，然所稱因犯罪所得之財物，係以實際所得者為限，苟無
    所得或尚未取得者，即無從為沒收、追徵或以財產抵償之諭
    知（最高法院96年度台上字第2331號判決意旨參照）。被告
    各次販賣毒品所得，分別為11,000元、5,000元、10,000元
    、15,000元，共計41,000元，應依毒品危害防制條例第19條
    第1項規定宣告沒收之，如全部或一部不能沒收時，以其財
    產抵償之。被告犯罪事實欄一(二)之犯行，尚未取得販賣所得
    17,000元，是此部分無庸宣告沒收或以其財產抵償，應併敘
    明。
  5.扣案之行動電話3支（各含0000000000號、0000000000號、
    0000000000號SIM卡1張）、扣案之0000000000號、00000000
    00號SIM卡各1張，雖係被告所有，惟非供本件犯罪所用之物
    ，並據被告於本院審理時供述在卷（見本院卷第124頁），
    是無證據證明係被告供犯罪所用之物，爰不併予諭知沒收。
據上論斷，應依刑事訴訟法第299條第1項前段、第300條，毒品
危害防制條例第4條第1項、第2項、第11條第4項、第10條第1項
、第17條第2項、第18條第1項前段、第19條第1項，刑法第11條
、第47條第1項、第59條、第51條第5款、第38條第1項第2款，判
決如主文。
本案經檢察官郭志明到庭執行職務。
中    華    民    國   100    年    6     月    16    日
                刑事第二庭  審判長法  官  沈福財
                                  法  官  林青怡
                                  法  官  卓春慧
以上正本證明與原本無異。
如不服本判決應於收受判決後10日內向本院提出上訴書狀，並應
敘述具體理由；其未敘述上訴理由者，應於上訴期間屆滿後20日
內向本院補提理由書（均須按他造當事人之人數附繕本）「切勿
逕送上級法院」。
中    華    民    國   100    年    6     月    16    日
                                  書記官  李玫娜
附錄本案論罪科刑法條全文：
毒品危害防制條例第4條第1項、第2項：
製造、運輸、販賣第一級毒品者，處死刑或無期徒刑；處無期徒
刑者，得併科新臺幣2千萬元以下罰金。
製造、運輸、販賣第二級毒品者，處無期徒刑或7年以上有期徒
刑，得併科新臺幣1千萬元以下罰金。
毒品危害防制條例第11條第4項：
持有第二級毒品純質淨重二十公克以上者，處6月以上5年以下有
期徒刑，得併科新臺幣70萬元以下罰金。
毒品危害防制條例第10條：
施用第一級毒品者，處6月以上5年以下有期徒刑。
施用第二級毒品者，處3年以下有期徒刑。
附表：
┌──┬───────┬───────────────────┐
│編號│     犯行     │               所處之刑               │
├──┼───────┼───────────────────┤
│ 1  │犯罪事實欄一(一)│販賣第一級毒品，累犯，處有期徒刑拾伍年│
│    │              │捌月。扣案之電子磅秤壹台沒收之；未扣案│
│    │              │之行動電話壹支（含0000000000號、091204│
│    │              │0461號SIM卡各壹張）沒收之，如全部或一 │
│    │              │部不能沒收時，追徵其價額；未扣案之販賣│
│    │              │第一級毒品所得新臺幣壹萬壹仟元沒收之，│
│    │              │如全部或一部不能沒收時，以其財產抵償之│
│    │              │。                                    │
├──┼───────┼───────────────────┤
│ 2  │犯罪事實欄一(二)│販賣第一級毒品，累犯，處有期徒刑拾伍年│
│    │              │捌月。扣案之電子磅秤壹台沒收之；未扣案│
│    │              │之行動電話壹支（含0000000000號SIM卡壹 │
│    │              │張）沒收之，如全部或一部不能沒收時，追│
│    │              │徵其價額；未扣案之販賣第一級毒品所得新│
│    │              │臺幣伍仟元沒收之，如全部或一部不能沒收│
│    │              │時，以其財產抵償之。                  │
├──┼───────┼───────────────────┤
│ 3  │犯罪事實欄一(三)│販賣第二級毒品，累犯，處有期徒刑參年捌│
│    │              │月。扣案之電子磅秤壹台沒收之；未扣案之│
│    │              │行動電話壹支（含0000000000號SIM卡壹張 │
│    │              │）沒收之，如全部或一部不能沒收時，追徵│
│    │              │其價額；未扣案之販賣第二級毒品所得新臺│
│    │              │幣壹萬元沒收之，如全部或一部不能沒收時│
│    │              │，以其財產抵償之。                    │
├──┼───────┼───────────────────┤
│ 4  │犯罪事實欄一(四)│販賣第二級毒品，累犯，處有期徒刑參年捌│
│    │              │月。扣案之電子磅秤壹台、行動電話壹支（│
│    │              │含0000000000號SIM卡壹張），均沒收之； │
│    │              │未扣案之販賣第二級毒品所得新臺幣壹萬伍│
│    │              │仟元沒收之，如全部或一部不能沒收時，以│
│    │              │其財產抵償之。                        │
├──┼───────┼───────────────────┤
│ 5  │犯罪事實欄二  │持有第二級毒品純質淨重二十公克以上，累│
│    │              │犯，處有期徒刑壹年。扣案之甲基安非他命│
│    │              │參包（甲基安非他命驗餘淨重合計伍拾壹點│
│    │              │伍柒肆貳公克），均沒收銷燬之；上開毒品│
│    │              │外包裝袋參個，均沒收。                │
├──┼───────┼───────────────────┤
│ 6  │犯罪事實欄二  │施用第一級毒品，累犯，處有期徒刑捌月。│
└──┴───────┴───────────────────┘